【裁判字號】    89,訴,2903
【裁判日期】    900226
【裁判案由】    偽造文書
【裁判全文】
臺灣高雄地方法院刑事判決                        八十九年度訴字第二九三號
    公  訴  人  臺灣高雄地方法院檢察署檢察官
    被      告  甲○○
右列被告因偽造文書案件，經檢察官提起公訴（八十九年度偵字第一九五０六號），
本院判決如左：
    主  文
甲○○無罪。
    理  由
一、公訴意旨略以：被告甲○○於民國八十九年八月二十九日下午四時四十分許，騎
    乘無牌照機車行經高雄縣鳳山市○○路與新強路口時，為高雄縣警察局鳳山分局
    新甲派出所員警梁福霖路攔檢下，並以無照駕駛之違規事實開具高雄縣警察局舉
    發違反道路交通管理事件通知單交由甲○○簽名，甲○○因涉嫌搶奪案件由台灣
    高雄地方法院通緝中，惟恐遭該路檢員警知情查緝，竟在該通知單收受通知聯欄
    內偽簽其弟「徐崇賢」之署押，並於簽名後將通知單交付原開單之員警，使徐崇
    賢受有交通違規處罰之危險，足生損害於徐崇賢及監理機關對道路交通管理正確
    性。嗣於同月三十日上午零時十五分許，高雄市政府警察局前鎮分局員警前往高
    雄市○鎮區○○路五一九號富雅旅舍執行臨檢勤務時，在該旅舍第三○五號房內
    查獲甲○○身上攜有上揭遭偽簽之通知單後，始知上情。因認被告甲○○涉犯刑
    法第二百十條、第二百十六條之行使偽造私文書罪嫌云云。
二、按犯罪事實應依證據認定之，無證據不得推定其犯罪事實；不能證明被告犯罪者
    ，應諭知無罪之判決，刑事訴訟法第一百五十四條、第三百零一條第一項分別定
    有明文。本件公訴人認被告涉犯刑法第二百十六條、第二百十條之行使偽造私文
    書罪嫌，無非係認被告已坦承前情及高雄縣警察局高警交字第００一八一三五九
    號舉發違反道路交通管理事件通知單影本一份在卷可稽為其主要論據。然訊之被
    告甲○○固坦承於前揭時地因無照駕駛遭警攔檢時冒用其弟徐崇賢之年籍資料受
    檢之事實，惟堅決否認有何公訴人所指之行使偽造私文書之犯行，辯稱：伊僅冒
    用徐崇賢之年籍供警員填載違規單，並未在違規單上簽「徐崇賢」姓名等語。
三、經查，警察機關取締汽機車駕駛人違規駕駛之違反道路交通管理事件通知單格式
    ，有特闢「收受通知聯者簽章」欄，供違規人簽收通知聯者，亦有未設置此欄者
    兩種，本件高雄縣警察局鳳山分局新甲派出所員警取締被告無照駕駛所開具之前
    揭高雄縣警察局高警交字第００一八一三五九號舉發違反道路交通管理事件通知
    單，係屬未設置有「收受通知聯者簽章」欄者，此有警卷所附之該份通知單影本
    二紙可稽，而遍觀前揭違規單全部填載內容，除「駕駛人」欄位內有「徐崇賢」
    姓名及年籍、身分證字號、住所等記載外，其餘各欄內並無被告冒用徐崇賢姓名
    簽署收受通知聯之記載，而前揭「駕駛人」欄位內之「徐崇賢」姓名係取締之警
    員依被告所陳報之姓名填載，被告並未在違規單上簽收一情，復據當時取締開單
    之警員梁福霖於本院具結證述在卷可佐（見本院八十九年十二月二十九日訊問筆
    錄），是被告辯稱通知單上徐崇賢之姓名年籍資料係警員所填寫，伊未在該單上
    簽名等語，洵屬非虛。被告既未於上開通知單上偽造徐崇賢之署押以為簽收，公
    訴人所指訴被告有於該通知單上偽造徐崇賢署押表示收受通知單情節，誠非事實
    ，至為明確。又公訴人另指被告已坦承在通知單上簽署「徐崇賢」姓名一節，惟
    按被告於警訊中僅坦承有冒用「徐崇賢」之年籍資料，並未陳稱有於通知單上簽
署「徐崇賢」姓名，且其嗣於偵查中亦已明確表明未在舉發單上冒簽徐崇賢姓名
    等語在卷可按（見偵查卷第七頁反面筆錄），公訴人認被告就此已坦承不諱，顯
    有誤會。至被告嗣於高雄市○鎮區○○路五一九號富雅旅舍第三０五號房為警臨
    檢勤務時，固欲再冒充徐崇賢之名應檢，並於空白紙張上填寫徐崇賢姓名、年籍
    、身分證字號、住址，及載明其確為徐崇賢本人無誤等字樣交由警員，惟旋經警
    員查證識破而未得逞等情，亦經執行臨檢之警員林瑞政於本院結證在卷（見本院
    前揭筆錄），而刑法偽造文書罪章並無處罰未遂犯之規定，故此部分亦不構成犯
    罪。此外，復查無其他積極證據，足資證明被告確有公訴人指訴之行使偽造私文
    書或偽造私文書犯行，自屬不能證明犯罪，揆諸首揭規定，應為無罪判決之諭知
    。
據上論斷，應依刑事訴訟法第三百零一條第一項，判決如主文。
中      華      民      國    九十      年      二      月    二十六    日
                                  臺灣高雄地方法院刑事庭
                                      法  官  陳淑卿
右正本證明與原本無異。
如不服本判決，應於判決送達後十日內，向本院提出上訴狀。
                            書記官  陳朝宗
中    華    民    國        九十        年     二     月   二十六   日


司法院資訊處製作；財團法人民間司法改革基金會備份。
